臺灣高等法院刑事判決
111年度上易字第398號
上  訴  人  臺灣臺北地方檢察署檢察官
被      告  張愷倫




上列上訴人因被告竊盜案件，不服臺灣臺北地方法院110年度審
易字第1405號，中華民國110年12月30日第一審判決（起訴案號
：臺灣臺北地方檢察署110年度偵字第17283號），提起上訴，本
院判決如下：
    主  文
上訴駁回。
    理  由
一、公訴意旨略以：被告張愷倫於民國109年12月21日凌晨3時5
    分，與友人陳家萮一同前往臺北市○○區○○路00號7樓之AI夜
    店遊玩，然因見詹壬潔將其所有之藍色外套1件【內含現金
    新臺幣（下同）300元，下稱系爭外套】暫放在上址夜店廁
    所前方置物櫃上，竟意圖為自己不法所有，基於竊盜之犯意
    ，趁無人注意之際，徒手竊取該外套得手。嗣詹壬潔察覺前
    揭外套遺失，遂報警調閱AI夜店內監視器錄影畫面，始悉上
    情。因認被告涉犯刑法第320條第1項普通竊盜罪嫌等語。
二、按犯罪事實應依證據認定之，無證據不得認定犯罪事實；不
    能證明被告犯罪或其行為不罰者，應諭知無罪之判決，刑事
    訴訟法第154條第2項、第301條第1項分別定有明文。次按認
    定不利於被告之事實，須依積極證據，苟積極證據不足為不
    利於被告事實之認定時，即應為有利被告之認定，更不必有
    何有利之證據（最高法院30年上字第816號判例意旨參照）
    。又事實之認定，應憑證據，如未能發現相當證據，或證據
    不足以證明，自不能以推測或擬制之方法，為裁判基礎；認
    定犯罪事實，所憑之證據，雖不以直接證據為限，間接證據
    亦包括在內，然無論直接或間接證據，其為訴訟上之證明，
    須於通常一般之人均不致於有所懷疑，而得確信其為真實之
    程度者，始得據之為有罪之認定，倘其證明尚未達到此一程
    度，而有合理性懷疑之存在時，即無從為有罪之認定（最高
    法院40年台上字第86號判例意旨、76年台上字第4986號判例
    意旨參照）。又刑法上之竊盜罪以意圖為自己或第三人不法
    之所有，而取他人所有物，為其成立要件。若行為人欠缺意
    思要件，縱其結果不免有民事上之侵權責任，要難認為構成
    刑法上之竊盜罪，合先敘明。
三、公訴意旨認被告涉犯上開竊盜罪嫌，無非係以：㈠告訴人詹
    壬潔（下稱告訴人）於警詢中之指述；㈡證人陳家萮於偵查
    時之證述；㈢現場監視器翻拍畫面等件為主要論據。
四、訊據被告固坦承有拿取系爭外套，惟堅詞否認有何竊盜犯行
    ，辯稱：109年12月21日當天凌晨喝太醉，誤認我朋友陳家
    萮沒有把她的白色外套帶走，想幫她拿，拿到後陳家萮已經
    先回家，我就把外套給另一個當晚覺得會冷的女生朋友披上
    ，後來外套又輾轉到另一個朋友那邊，所以我也不清楚我所
    拿到外套的顏色，等到嗣後110年1月中旬問陳家萮，才知道
    我拿到這件外套不是她的，警察通知時，我就有把告訴人的
    外套帶去警察局，警察說可以幫我用和解，還給告訴人，但
    卻因疫情關係遭取消，這段期間我有問警察可否給我告訴人
    的聯絡電話，造成她的困擾我感到非常抱歉，我不是蓄意要
    拿走告訴人的東西，真的是不小心拿錯，我身為男生也沒有
    必要去拿女生的外套，這是一場誤會，我在原審也有跟告訴
    人道歉，外套也已經當庭還給告訴人，告訴人也同意法院判
    我無罪等語。
五、經查：
  ㈠被告於109年12月21日凌晨3時5分許，與友人陳家萮一同前往
    臺北市○○區○○路00號7樓之AI夜店遊玩時，徒手將告訴人所
    有暫放在該夜店廁所前、置物櫃上方之系爭外套取走後離去
    ，俟告訴人察覺外套遺失，遂報警處理之事實，為被告所坦
    認（見本院卷第64頁），並經證人即告訴人於警詢時指述及
    原審審理時結證、證人即被告朋友陳家萮於偵查中證述在卷
    （見110年度偵字第17283號偵查卷【下稱偵查卷】第13頁至
    第19頁、第57頁至第59頁；原審卷第65頁至第71頁），並有
    攝得被告從該夜店廁所前置物櫃上方，徒手取走系爭外套之
    夜店監視錄影光碟翻拍照片（見偵查卷第15頁至第17頁、第
    27頁至第29頁）等件在卷可稽。
  ㈡然查，被告從AI夜店廁所前置物櫃上方，徒手取走告訴人所
    有之系爭外套後離去之行為，主觀上是否有不法所有意圖及
    竊盜之故意，容屬有疑：
　⒈證人即告訴人雖於警詢、原審審理時證稱：當時夜店的置物
    櫃都滿了，但置物櫃上方的平台有很多人放外套或其他物品
    ，我跟另外兩個朋友就把我們共3件外套放在該平台上，為
    了避免遺失，有將3件外套袖子綁在一起變成一團…等到我們
    要離場時，發現整團外套都散開，只剩下2件，我的外套不
    見了，我的外套價值大約2500元，而當時外套口袋究竟有無
    裝鈔票200、300元我其實不太確定等語（見偵查卷第13頁至
    第19頁；原審卷第65頁至第71頁）。
　⒉然觀諸卷附AI夜店監視錄影光碟翻拍照片（見偵查卷第15頁
    至第17頁、第27頁至第29頁），顯見AI夜店廁所外置物櫃上
    方之平台，實係一開放式空間，徵諸被告在翻找時，不僅未
    有拆卸整團袖子綁在一起的數件外套之舉動，其神情亦泰然
    自若，尚無異常，更無鬼祟、或得手後迅速奔離現場之情，
    核其舉措，要與一般竊盜者從事竊盜行為之際，隨時處於高
    度警覺之緊張狀態迥異。且該置物櫃上方平台既屬開放式空
    間，眾人物品散亂難分，而證人陳家萮於偵查時結證稱其外
    套係白色（見偵查卷第59頁），衡諸常情，於夜店燈光忽而
    閃亮，忽而改變顏色照射之情況下，白色外套容有肉眼誤認
    為他種顏色之情形，則在該等散落物品中，被告是否確可精
    準判斷其所徒手取得之外套係藍色（即告訴人系爭外套顏色
    ）、而非白色（即證人陳家萮外套顏色），尚屬存疑。是被
    告是否確有不法所有之意圖及竊盜犯意，實非無疑。
　⒊再參諸證人陳家萮於偵查中結證稱：當晚我跟被告一起去AI
    夜店玩，我提前離開，就穿著自己的白色外套離場…在夜店
    期間，我有一次上廁所時，先將白色外套脫下來請被告幫忙
    拿著等語（見偵卷第57頁至第59頁），足見被告當日確曾幫
    證人陳家萮暫時保管外套，故被告辯稱：我當時是去確認東
    西有無少拿，看到本案外套也毛絨絨的，喝太醉，誤認是陳
    家萮沒帶走的外套，就不小心拿錯等語，並非全然無由。另
    參以本案事發後，被告經警通知到案說明，即數度攜帶系爭
    外套到場欲返還予告訴人，然因雙方時間未能配合始未能歸
    還，惟系爭外套業已由告訴人於原審當庭確認無訛後領回，
    告訴人並於原審審理時表示：報案後，警察確實有通知我被
    告想歸還外套，但因為我很忙，不想一直跑來跑去，就沒去
    領取…我覺得被告很有誠意，我同意給他無罪的判決等語（
    見原審卷第67頁、第71頁）。審諸系爭外套為女用外套，且
    價值尚非至鉅，被告於109年12月21日將系爭外套取走後，
    並無加以處分之情，而係輾轉置於友人之住處，且衡之一般
    至夜店飲酒玩樂之常情，一時誤認錯拿物品、外套，亦屬常
    有所聞之事，是被告辯稱其純係酒醉誤認而拿錯外套，即非
    毫無可信。而檢察官復未提出其他積極證據證明被告主觀上
    有不法所有意圖及竊盜故意，則被告是否有意圖為自己不法
    所有之竊盜犯意，即非通常一般之人均不至於有所懷疑，而
    得確信其為真實，而容有合理懷疑之存在，是以，尚難僅憑
    被告曾在夜店拿取告訴人系爭外套後離去之客觀行為，即遽
    認被告具備竊盜罪之主觀犯意。
　㈢從而，被告固有將告訴人暫放在AI夜店廁所前置物櫃上方的
    系爭外套，徒手取走後離去之客觀行為，然卷內尚乏其他積
    極證據以佐被告該當竊盜之主觀構成要件，揆諸前揭說明，
    自難遽為被告不利之論斷。
六、綜上，本件檢察官所舉前開論據，固能證明被告在夜店徒手
    取走系爭外套之客觀行為，惟尚無積極證據足資確切證明被
    告主觀上有竊盜之故意與不法所有意圖，應認舉證尚有未足
    ，揆諸前開說明，即屬犯罪不能證明，自應諭知無罪之判決
    。
七、駁回上訴之理由
　㈠原審同此認定，判決被告無罪，經核並無不當。檢察官提起
    上訴，主張被告前後說詞有所不一，已有臨訟砌詞之嫌，且
    依證人陳家萮之證述其係較被告先行離開AI夜店，足徵被告
    所辯其係誤認證人陳家萮忘記拿走外套才取走該外套，全無
    依據，原判決認事用法與經驗法則及論理法則有違，難認允
    當，請將原判決撤銷，更為適當合法之判決云云。
　㈡然查，本件被告是否有意圖為自己不法所有之竊盜犯意，容
    有合理懷疑存在，尚難僅憑被告曾在夜店拿取告訴人系爭外
    套後離去之客觀行為，即遽認被告具備竊盜罪之主觀犯意，
    業經本院論述如前，檢察官上訴復未提出其他積極證據為證
    ，本院對此無法形成確信，依罪證有疑，利歸被告之法則，
    即無從遽為被告不利之認定。是檢察官上訴為無理由，應予
    駁回。
據上論斷，應依刑事訴訟法第368條，判決如主文。
本案經檢察官黃冠中提起公訴，檢察官羅嘉薇提起上訴，檢察官
陳玉華到庭執行職務。
中　　華　　民　　國　　111 　年　　4 　　月　　29　　日
                  刑事第三庭    審判長法　官  張惠立
                                      法　官  廖怡貞
                                      法　官  鄭昱仁
以上正本證明與原本無異。
不得上訴。
                                      書記官  劉靜慧
中　　華　　民　　國　　111 　年　　4 　　月　　29　　日